臺灣臺北地方法院刑事判決　　　　　　　96年度訴緝字第56號
公　訴　人　臺灣臺北地方法院檢察署檢察官
被　　　告　丁○○
指定辯護人　乙○公設辯護人　張寅煥
上列被告因違反毒品危害防制條例案件，經檢察官提起公訴（94
年度偵字第17921號），乙○判決如下：
    主      文
丁○○連續轉讓第二級毒品，累犯，處有期徒刑拾月，減為有期
徒刑伍月；又持有第二級毒品，累犯，處有期徒刑壹年陸月，減
為有期徒刑玖月，扣案第二級毒品大麻（淨重共柒佰捌拾伍點參
陸公克）沒收銷燬，包裝上開毒品之包裝袋拾柒個沒收。應執行
有期徒刑壹年，扣案第二級毒品大麻（淨重共柒佰捌拾伍點參陸
公克）沒收銷燬，包裝上開毒品之包裝袋拾柒個沒收。
    事      實
一、丁○○前因公共危險案件，經乙○以89年度交易字第350號
    判決判處有期徒刑4月，而於民國90年10月16日易科罰金執
    行完畢，然仍不知悔改，明知MDMA（3,4–亞甲基雙氧甲基
    MDMA，即3,4–Methylenedioxymethamphe–tamine，亦稱MD
    MA）係屬毒品危害防制條例第2條第2項第2款所規範之第2級
    毒品，依法不得轉讓，竟基於轉讓第2級毒品之概括犯意，
    自92年10月間起至93年2月間止，在其臺北市中山區○○○
    路○段59巷21號9樓之10住處舉行舞會時，連續2次無償轉讓
    MDMA毒品予其友人甲○○施用（無證據證明轉讓之數量已逾
    應依毒品危害防制條例第8條第6項及「轉讓持有毒品加重其
    刑之數量標準」加重其刑之標準即10公克以上），復於93年
    3月5日晚間，在上開住處轉讓MDMA予甲○○施用1次（亦未
    逾上開應加重其刑之標準）。另丁○○明知大麻亦屬毒品危
    害防制條例第2條第2項第2款所規範之第2級毒品，依法不得
    任意持有，竟基於持有第1級毒品大麻之犯意，於不詳時間
    自不詳管道取得大麻17包（淨重共785.36公克）後，非法持
    有之，嗣於93年3月5日晚間5時許，為警在前揭中山北路2段
    59 巷21號9樓之10住處查獲，並扣得大麻17包（淨重共785.
    36公克）。
二、案經臺北市政府警察局中山分局報告臺灣臺北地方法院檢察
    署檢察官偵查起訴。
    理      由
壹、程序（證據能力）方面：
  (一)按被告以外之人於審判外之言詞或書面陳述，除法律有規定
    者外，不得作為證據，刑事訴訟法第159條第1項定有明文。
    惟檢察官職司追訴犯罪，必須對於被告之犯罪事實負舉證之
    責，刑事訴訟法規定檢察官代表國家偵查犯罪、實施公訴，
    其依法有訊問被告、證人及鑑定人之權，證人、鑑定人且須
    具結，實務運作時，偵查中檢察官向被告以外之人所取得之
    陳述，原則上均能遵守法律規定，不致違法取供，其可信性
    極高，故於同法第159條之1第2項例外規定被告以外之人於
    偵查中向檢察官所為陳述，除顯有不可信之情況外，得為證
    據。本件證人甲○○、丙○○於93年10月29日及94年7月8日
    偵查中，經具結後向檢察官所為之證述（見93年度偵字第10
    929號卷第124至127頁、94年度偵字第10563號卷第42至45頁
    ），自該等偵訊筆錄製作之原因、過程及其功能等以觀，並
    無顯有不可信之情形，亦查無違法取供情事，此觀證人甲○○自承：檢察官偵訊時並未施以強暴脅迫或不正方法，當時
    亦未喝醉酒等語自明（見乙○96年度訴緝字第56號卷第87頁
    反面，以下均稱乙○卷），依刑事訴訟法第159條之1第2項
    規定，乙○認上開陳述於本案均具有證據能力。又按證人恐
    因陳述致自己受刑事追訴或處罰者，得拒絕證言，刑事訴訟
    法第181條定有明文。而證人此項拒絕證言權與被告之緘默
    權，均旨在免除證人因陳述不實而受偽證之處罰、或不陳述
    而受罰鍰處罰，而陷於兩難之困境，為確保證人此項拒絕證
    言權，刑事訴訟法第185條第2項、第186條第2項規定法院或
    檢察官有告知證人之義務，此項規定係為保護證人之權利，
    兼及當事人之訴訟利益而設，故如法院或檢察官未先踐行此
    項告知義務，而逕行告以具結之義務及偽證之處罰並命朗讀
    結文後具結，無異剝奪證人此項拒絕證言權，所踐行之訴訟
    程序固有瑕疵（最高法院96年臺上字第4437號判決意旨參見
    ）。惟上開證人拒絕證言權利之告知，仍以證人恐因陳述致
    自己或與自己有刑事訴訟法第180條第1項關係之人受刑事追
    訴或處罰，為其前提，查證人甲○○、丙○○與被告丁○○
    間並無刑事訴訟法第180條第1項所列親屬、婚約或法定代理
    人之關係，且依證人甲○○、丙○○於上開偵查中所證內容
    ，均不致使其等或與其等有前揭特定關係之人受有刑事追訴
    或處罰，依檢察官訊問內容及本件起訴意旨，甲○○、丙○○就被告丁○○經檢察官起訴之販賣、轉讓毒品犯罪，更不
    具有共犯關係（甲○○、丙○○至多僅為買受及受讓毒品之
    人），自不享有拒絕證言權；從而檢察官令渠等具結作證前
    ，並未告知得拒絕證言，自無不當，亦不影響其等證言之證
    據能力。辯護人主張證人丙○○與被告處於販賣毒品之對向
    共犯地位，依法應享有拒絕證言權，檢察官未依法踐行告知
    義務即逕令證人丙○○具結作證，其證言應無證據能力等語
    ，並就證人甲○○偵訊筆錄之證據能力為相同抗辯（見辯護
    人96年10月29日辯護意旨書），揆諸前揭說明，尚有誤解。
  (二)按被告以外之人於檢察事務官、司法警察官或司法警察調查
    中所為之陳述，與審判中不符時，其先前之陳述具有較可信
    之特別情況，且為證明犯罪事實存否所必要者，得為證據，
    刑事訴訟法第159條之2定有明文。亦即，被告以外之人於審
    判中之陳述與其先前在檢察事務官、司法警察官或司法警察
    調查中所為陳述不符時，其先前陳述必須具備特別可信性及
    必要性兩項要件，始得作為證據；若不具上開傳聞證據例外
    取得證據能力之特別要件，仍不得作為證據。本件證人甲○○於93年3月6日警詢時指稱曾於93年2月20日晚間帶同友人
    「阿帆」、「小樂」至被告住處向被告購買K他命及搖頭丸
    等語（見93年度偵字第10929號卷第31至32頁），與其於乙○96年9月27日審理時證稱：伊當時在警察局作筆錄時喝醉
    酒，不記得曾說過有帶友人「阿帆」及「小樂」向被告購買
    K他命等語（見乙○卷第86頁正、反面），不相符合，依證
    人甲○○於93年3月6日為警在被告租屋處一併遭查獲後移送
    內勤檢察官訊問時即已陳稱：「（問：警詢稱有看到「阿帆
    」、「小樂」向「阿華」買毒品？）不是，是向忠孝東路延
    吉街口的雅宴「阿福」等語（見93年度核退字第1366號卷第
    10頁），已難認其上開警詢之陳述具有較可信之特別情況，
    於無其他客觀事證佐證下，亦難認屬證明犯罪事實存否所必
    要，是證人甲○○警詢之陳述，當不具有證據能力，應予排
    除，辯護人主張甲○○警詢筆錄無證據能力，為有理由。另
    按被告以外之人於審判中有下列情形之一，其於檢察事務官
    、司法警察官或司法警察調查中所為之陳述，經證明具有可
    信之特別情況，且為證明犯罪事實之存否所必要者，得為證
    據... 三、所在不明而無法傳喚或傳喚不到者，同法第159
    條之3亦有明定。查證人丙○○經乙○傳喚、拘提均傳喚不
    到而未到庭，有送達證書及司法警察拘提未著之函文在卷可
    稽，其雖於93年3月6日警詢時指稱查獲之大麻、搖頭丸、K
    他命等毒品係被告用來販賣他人謀利之用等語（見93年度偵
    字第10929號卷第12頁），惟並無其他客觀事證佐證其所言
    ，且與其同日接受內勤檢察官訊問時及嗣後偵訊時陳稱：警
    詢是警察要伊這樣說的等語，亦有矛盾不符（詳後述），以
    其前後陳述不一之情，實難認其於警詢之陳述具有可信之特
    別情況，自不具有證據能力，於本件亦應予以排除，合先敘
    明。
貳、實體方面：
一、有罪部分：
  (一)訊據被告矢口否認有何轉讓第2級毒品MDMA，及持有第2級毒
    品大麻之犯行，辯稱：伊並未轉讓MDMA予甲○○等人，本件
    警方查扣毒品之租屋處，係伊與「阿海」所共同承租，扣案
    之大麻、K他命等毒品及磅秤等物均係「阿海」所有，係「
    阿海」放置於屋內，與伊無關云云。
  1.轉讓第2級毒品MDMA部分：
    被告自92年10月間起至93年2月間止，在其臺北市中山區
      ○○○路2段59巷21號9樓之10住處舉行舞會時，連續2次
      無償轉讓MDMA毒品予其友人甲○○施用，復於93年3月5日
      晚間，在上開住處轉讓MDMA予甲○○施用1次等情，業據
      證人甲○○於94年7月8日偵訊時具結證稱：本件查獲當天
      我有在丁○○住處施用MDMA，毒品都是丁○○直接拿給我
      的，因為我們是好朋友，丁○○一共拿過3次給我，是從9
      2年10月開始到被查獲的時候一共拿過3次，都是在他家開
      PARTY的時候拿給我的等語明確（見94年度偵字第10563號
      卷第44頁），而證人甲○○為警查獲後排放之尿液經送鑑
      驗結果，確呈現MDMA及MDA類藥物陽性反應，亦有臺灣尖
      端先進生技醫藥股份有限公司93年3月18日濫用藥物檢驗
      報告在卷可稽（見同上偵卷第33頁）。
    甲○○雖於乙○證稱：當日我和朋友相約在丁○○住處喝
      酒打牌，警方來查緝時我喝醉了，我是被警察叫醒來的，
      我不記得警詢所講內容，94年7月8日偵查作證時的陳述也
      不實在，我沒有跟丁○○拿過毒品，當時事情發生後，每
      次開庭我覺得大家都把責任推給我，所以我就決定把事情
      都推給丁○○，93年3月5日經警查獲之前有用過搖頭丸（
      MDMA），伊與丁○○、綽號「電池」之人都有去調毒品，
      後來是「電池」表示有調到，於是就在被告住處一邊喝酒
      一邊施用毒品云云（見乙○卷第86至90頁），而指稱查獲
      當日施用之MDMA係「電池」所調得。惟此與其偵查中指稱
      毒品係被告轉讓，有所不合，且甲○○自承接受檢察官訊
      問時並無受到檢察官施以強暴、脅迫或其他不正方法取供
      ，亦無其他足以影響其陳述時精神狀況及自由意識之情事
      （見乙○卷第87頁反面、第88頁），所證關於被告最後1
      次轉讓MDMA之時間係查獲當日在家中舉辦舞會時一節之陳
      述，亦與其事後尿液檢驗結果呈MDMA類藥物陽性反應之客
      觀事實，足以相互印證，而堪認相符。參以被告自警詢、
      偵查及乙○審理時均一再否認涉案，指稱租屋處之毒品均
      係「阿海」所有與伊無關云云，其他同遭查獲之在場人員
      丙○○、蕭信東、莊景棠、吳冠勳等人更未曾有人指陳遭
      查獲之毒品或所施用毒品之來源與證人甲○○有任何關連
      ，此有偵查卷在卷可考，是證人甲○○證稱：每次開庭都
      感覺大家都把責任推給伊，才決定要把事情都推給丁○○
      云云，顯屬無稽，應係事後迴護被告之詞，不足採信。
    被告雖供稱當日眾人施用之毒品係證人丙○○所調得，惟
      其陳稱丙○○僅調取K他命供大家施用一節（見乙○卷第
      110頁反面），已與證人甲○○證稱係「電池」調得MDMA
      與K他命供眾人施用云云（見乙○卷第89頁），有所不符
      ，且被告丁○○、莊景棠、甲○○、丙○○等在場人員案
      發後採集之尿液，其檢驗結果均有MDMA類藥物陽性反應，
      有臺灣尖端先進生技醫藥股份有限公司濫用藥物檢驗報告
      4紙在卷可稽（見93年度偵字第10929號卷第5頁、94年度
      偵字第10563號卷第29、33、39頁），足徵被告辯稱丙○○僅調取K他命供大家施用云云，顯與事實不符。又被告
      之住處為警查獲時，警方分別在屋內書櫃上扣得K他命1大
      包、在沙發旁袋子內扣得K他命5大包、自被告身上取出扣
      得K他命10瓶，有臺北市政府警察局中山分局臨檢紀錄表
      在卷可考（見93年度偵字第10929號卷第36頁），被告對
      上開毒品查獲經過亦不否認，經鑑驗結果，上開粉末均有
      K他命成分（粉末10瓶驗餘淨重8.6781公克、粉末1包驗餘
      淨重108.71公克、粉末5大包驗餘淨重492.99公克），有
      國防部憲兵司令部刑事鑑識中心93年5月25日（93）宇鑑
      字第06443號鑑驗通知書附卷可證（見同上卷第4頁）。被
      告雖辯稱屋內查獲之毒品均係共同承租該屋之「阿海」所
      放置，惟對於「阿海」之身分、聯絡方式始終均無法明確
      交待，況證人甲○○自承與被告相識6、7年，並曾前往被
      告住處喝酒打牌，其亦證稱不認識「阿海」，足見該屋應
      為被告一人承租無訛；又以K他命散落放置於書櫃上、沙
      發旁甚至係自被告身上取出之查獲狀態，實與一般藏放毒
      品者均將毒品藏置在隱密處所之情形不合，「阿海」若欲
      借用或使用被告住處藏放毒品，豈有將毒品任意放置於各
      處、輕易示人之理？被告辯稱扣案毒品均為「阿海」所有
      ，顯不可採。是被告住處內既有數量龐大之K他命毒品，
      足供在場人員施用，證人丙○○或「電池」豈有花費金錢
      與時間，向外調取K他命以供眾人施用之理？從而證人甲○○於乙○否認94年7月8日偵訊所證內容，證稱被告未曾
      轉讓MDMA、查獲當日施用之MDMA係「電池」所調得云云，
      自非可信，應以其在上開偵查中證稱被告自92年10月間起
      至93年2月間止，在其住處舉行舞會時，先後2次轉讓MDMA
      予伊，復於93年3月5日查獲當晚在上開住處轉讓MDMA1次
      等陳述，較為可採。被告否認轉讓MDMA犯行，核與客觀事
      證不符，自不足採。其連續3次轉讓第2級毒品MDMA事證明
      確，犯行堪以認定。又被告數次轉讓第2級毒品予證人甲○○施用之數量不明，且已無從查證，依罪疑唯有利於被
      告之原則，應認各該次轉讓之數量未逾應依毒品危害防制
      條例第8條第6項及「轉讓持有毒品加重其刑之數量標準」
      加重其刑之標準即10公克以上，爰予敘明。
  2.持有第2級毒品大麻部分：
    警方查獲被告時，係在其住處桌上扣得煙草2包、在洗手
      檯下方櫃子扣得大麻磚1塊、大麻塊14塊等物，有臺北市
      政府警察局中山分局臨檢紀錄表在卷可參，經鑑驗結果，
      該送驗煙草17包均含第2級毒品大麻成分（淨重785.36公
      克），有卷附法務部調查局93年7月20日調科壹字第02000
      6501號鑑定通知書可證（見93年度偵字第10929號卷第113
      頁）。
    被告雖否認上開大麻為其所有，辯稱毒品均為共同承租該
      屋之「阿海」所放置云云，惟對於「阿海」之真實姓名年
      籍等資料及聯絡方式，全然無法提供，與被告相識達6 、
      7年之久，且曾前往被告住處喝酒打牌之證人甲○○更證
      稱不認識「阿海」等語，是究竟有無被告所稱「阿海」之
      人，實有可疑；參以扣案大麻毒品遭警方查獲時，係分別
      放置於屋內桌上、洗手檯下方櫃子等隨手可及或容易開啟
      發現之處（另有大量K他命亦放置於書櫃上、沙發旁，如
      前述），屋內尚有被告、證人甲○○、丙○○、莊景棠、
      蕭信東、吳冠勳等多人共處，若大麻毒品係被告所指「阿
      海」之人所有而與被告無關，何以「阿海」竟將屬違禁物
      之大麻隨意放置，而徒增遭他人察覺或遭警方查獲之機會
      ？足見該大麻應在被告得以支配持有之狀態下無訛。被告
      辯稱扣案大麻為「阿海」所放置云云，自不足採，其此部
      分持有第2級毒品大麻之事證亦屬明確，犯行亦堪認定。
      查被告持有第2級毒品大麻之淨重為785.36公克，有法務
      部調查局鑑定通知書可按，顯已逾毒品危害防制條例第11
      條第4項及「轉讓持有毒品加重其刑之數量標準」第2條第
      1項第2款所定淨重10公克以上之標準，應依上開規定加重
      其刑至2分之1，併予說明。
  (二)查被告行為後，94年2月2日修正公布之中華民國刑法，已於
    95年7月1日施行，關於刑法變更後之新舊法律適用問題，均
    應依修正後刑法第2條第1項：「行為後法律有變更者，適用
    行為時之法律。但行為後之法律有利於行為人者，適用最有
    利於行為人之法律」之規定，依「從舊從輕」原則決定；且
    所謂法律變更，應指法律適用之實質變更，即刑法規範狀態
    之變更，對行為人方有所謂「有利」及「不利」之情形，故
    若不涉及犯罪構成要件之刑罰加重或減輕事由，自應逕適用
    裁判時之現行法律，而無依刑法第2條第1項為新舊法比較適
    用之必要。茲就本件所涉及之新舊法比較適用問題析述如下
    ：
  1.修正前刑法第56條連續犯之規定，於修正後業已刪除，本件
    被告先後3次轉讓第2級毒品犯行，其時間緊接，方法相同，
    觸犯構成要件之罪名，依舊法應依連續犯之規定論以一罪，
    如依新法應予分論併罰，適用新法未較有利於被告，關於被
    告所犯多次轉讓第2級毒品罪部分，自應適用修正刪除前之
    刑法第56條連續犯規定論處。
  2.關於累犯部分，修正前刑法第47條規定為：「受有期徒刑之
    執行完畢，或受無期徒刑或有期徒刑一部之執行而赦免後，
    5年以內再犯最有期徒刑以上之罪者，為累犯，加重本刑至2
    分之1」，修正後刑法第47條第1、2項之規定則為：「受徒
    刑之執行完畢，或一部之執行而赦免後，5年以內故意再犯
    有期徒刑以上之罪者，為累犯，加重本刑至2分之1」、「第
    98條第2項關於因強制工作而免其刑之執行者，於受強制工
    作處分之執行完畢或一部之執行而免除後，5年以內故意再
    犯有期徒刑以上之罪者，以累犯論」。本件被告係於前案執
    行完畢後5年內故意再犯本件有期徒刑以上之罪（詳後述）
    ，不論依舊法第47條或新法第47條第1項規定，均構成累犯
    ，刑罰規範狀態並無變更，自不生新舊法比較之問題，應逕
    依現行有效之法律即修正後刑法第47條第1項之規定，論以
    累犯。
  3.關於宣告多數有期徒刑而定應執行刑，修正前刑法第51條第
    5款規定：宣告多數有期徒刑者，於各刑中之最長期以上，
    各刑合併之刑期以下，定其刑期，但不得逾20年；修正後之
    該條款規定則將所定應執行刑之上限提高為30年。經比較新
    舊法結果，認適用新法對被告較為不利，本件自應適用修正
    前之規定，以定被告之應執行刑。
  (三)查MDMA與大麻均係毒品危害防制條例第2條第2項第2款所規
    定之第2級毒品，依法均不得販賣、轉讓、施用或持有。核
    被告先後3次轉讓MDMA予證人甲○○之行為，係犯毒品危害
    防制條例第8條第2項之轉讓第2級毒品罪；核被告持有大麻
    之行為，係犯同條例第11條第2項之持有第2級毒品罪，其持
    有大麻之數量已逾10公克，應依同條第4項及「轉讓持有毒
    品加重其刑之數量標準」第2條第1項第2款規定，加重其刑
    至2分之1。被告先後3次轉讓MDMA予證人甲○○，其時間緊
    接，方法相同，觸犯構成要件相同之罪名，顯係基於概括犯
    意而為，應依修正前刑法連續犯之規定加重其刑。就被告遭
    查扣大麻部分，公訴人雖認被告係犯販賣及轉讓第2級毒品
    大麻罪嫌，惟按犯罪事實應依證據認定之，無證據不得認定
    犯罪事實；不能證明被告犯罪者，應諭知無罪之判決，刑事
    訴訟法第154條第2項、第301條第1項分別定有明文。公訴人
    認被告涉犯轉讓大麻予甲○○、「阿帆、「小樂」等人，及
    販賣大麻予丙○○等罪嫌，無非係以證人甲○○、丙○○之
    證述、扣案大麻及證人吳冠勳之尿液呈現大麻陽性反應等，
    為其論據。訊據被告堅決否認有販賣及轉讓大麻行為，經查
    ：證人甲○○於93年3月6日警詢時僅指稱曾於93年2月20
    日晚間帶同友人「阿帆」、「小樂」至被告住處向被告購買
    「搖頭丸」及「K他命」等語（見93年度偵字第10929號卷第
    31至32頁），而未提及被告有提供大麻一事，公訴意旨認被
    告有轉讓大麻予甲○○、「阿帆」及「小樂」等人，已有未
    合，況甲○○於接受內勤檢察官訊問時已否認上情（見93年
    度核退字第1366號卷第10頁），再以甲○○於乙○作證時否
    認警詢所言，難認其上開警詢之陳述具有較可信之特別情況
    ，故不具有證據能力而經乙○排除在案（見上開證據能力部
    分）；證人丙○○雖於警詢時指稱：警方查獲之毒品是丁○○用來供給自己或朋友吸食及販賣給他人謀利之用，我知
    道該址係丁○○所承租使用，我曾親見丁○○在該址吸毒及
    販賣毒品給他人，我曾向丁○○購買過1次毒品，丁○○有
    大麻、K他命、搖頭丸等毒品，如有人需要就直接至他住處
    購買，價錢為何我不知道，但我知道K他命是1瓶賣900元，
    我是在93年2月底獨自1人至其住處向他購買1瓶K他命代價90
    0元等語（見93年度偵字第10929號卷第22頁正反面），惟亦
    未提及向被告購買大麻一事，公訴人認被告有販賣大麻予丙○○，自屬未合，且丙○○於嗣後偵查程序均否認警詢所言
    ，證稱未向被告購買毒品等語（見93年度核退字第1366號卷
    第7頁、93年度偵字第10929號卷第126頁、94年度偵字第105
    63號卷第42頁），而證人丙○○經乙○傳拘無著，復無其他
    客觀事證佐證其警詢所言之真實性，以其前後陳述不一之情
    ，亦難認其於警詢之陳述具有可信之特別情況，而經乙○排
    除其證據能力在案；又在場人吳冠勳之尿液經檢驗雖有大
    麻反應，惟依吳冠勳於警詢及內勤檢察官訊問時所述（見93
    年度偵字第10929號卷第28至29頁、93年度核退字第1366號
    卷第10頁），均未坦承施用大麻，遑論指稱所施用之大麻來
    源為何，單純之吳冠勳尿液檢驗結果，尚不能用以證明被告
    犯罪；至於扣案大麻17包，僅能單純證明被告持有大麻之
    事實，無從認定其確有販賣行為，遑論本件更缺乏其他證據
    證明被告具有販賣營利之意圖。乙○因認公訴人所指被告轉
    讓大麻予甲○○、「阿帆」、「小樂」等人及販賣大麻予丙○○之罪嫌部分，尚屬未能證明。然販賣、轉讓及持有第2
    級毒品，均含有持有毒品之基本事實，其差異僅在於有無移
    轉毒品之行為及具否營利之意圖，足認公訴人起訴之基本事
    實同一，復經乙○於審理期日踐行告知罪名程序，當庭告知
    被告可能涉犯之持有第2級毒品罪名（見乙○卷第108頁反面
    ），確保其訴訟權益，乙○自得依刑事訴訟法第300條規定
    ，變更檢察官原起訴法條而為審理。被告連續轉讓第2級毒
    品MDMA與持有第2級毒品大麻之犯行，其犯意各別，行為互
    殊，應予分論併罰。查被告前因公共危險案件，經乙○以89
    年度交易字第350號判決判處有期徒刑4月，而於90年10月16
    日易科罰金執行完畢，有臺灣高等法院被告前案紀錄表在卷
    可稽，其受有期徒刑執行完畢後，5年以內故意再犯本件有
    期徒刑以上之罪，就所犯各罪均構成累犯，均應依刑法第47
    條第1項規定加重其刑，並均依法遞加之。爰審酌被告明知
    毒品對於人體健康戕害甚深，竟將MDMA毒品轉讓供證人甲○○施用，助長毒害蔓延，復非法持有數量甚鉅之大麻毒品，
    危害社會秩序，暨其否認犯罪等一切情狀，分別量處如主文
    所示之刑，並定應執行刑。再查，被告所犯各罪其犯罪時間
    均在96年4月24日以前，合於中華民國96年罪犯減刑條例之
    減刑要件，爰依該條例第2條第1項第3款規定，各減其刑期
    至2分之1（並依法先加後減），暨定應執行刑如主文所示。
  (四)沒收銷燬及沒收之諭知：
    扣案第2級毒品大麻（淨重共785.36公克），經鑑驗具有大
    麻成分，係查獲之第2級毒品，應依毒品危害防制條例第18
    條第1項前段諭知沒收銷燬，包裝上開毒品之包裝袋17個，
    係用以包裹毒品防止其裸露逸出，且屬被告所有供其持有大
    麻毒品所用之物，應依刑法第38條第1項第2款宣告沒收。至
    於扣案K他命17包雖經鑑驗有K他命成分（淨重492.99公克）
    ，有國防部憲兵司令部刑事鑑識中心93年5月25日（93）宇
    鑑字第06443號鑑驗通知書附卷可證（見93年度偵字第10929
    號卷第4頁），惟K他命係第3級毒品，且與本件經論罪科刑
    之犯罪事實無關，故不予宣告沒收；另扣案藥丸600顆、85
    顆、粉末1大包，並未驗出煙毒（嗎啡、海洛因）、甲基安
    非他命、MDMA、MDA、K他命成分，有上開國防部憲兵司令部
    刑事鑑識中心鑑驗通知書可稽，另扣案藥丸2袋經鑑驗並未
    檢出第2級毒品MDMA或第3級毒品硝甲西泮（一粒眠）成分，
    僅具有Caffeine（咖啡因）及Zaleplone（係安眠藥）成分
    ，有內政部警政署刑事警察局96年7月12日鑑定書在卷可參
    （見乙○卷第63頁），上開物品均非違禁物，亦不得宣告沒
    收；另扣案毒品分裝瓶、分裝袋、電子磅秤、濾網、電動攪
    拌器、研磨碗、帳單、笑氣鋼瓶、吸食器、K他命摻合劑等
    物，查無證據證明與本件有關，故亦不宣告沒收。又扣案MD
    MA1顆經鑑驗具有MDMA、MDEA成分（驗餘淨重0.1195公克）
    ，有上述國防部憲兵司令部刑事鑑識中心鑑驗通知書可證，
    惟被告施用第2級毒品MDMA之犯行，業經乙○以93年度毒聲
    字第671號裁定送觀察勒戒，嗣因無繼續施用毒品傾向而停
    止勒戒，經臺灣臺北地方法院檢察署檢察官以93年度偵字第
    1184號、1224號為不起訴處分，有上開裁定、不起訴處分書
    及臺灣高等法院被告前案紀錄表在卷可佐，復據被告供稱：
    在家裡查到的MDMA是我之前施用剩下的等語（見乙○卷第11
    1頁），是該MDMA爰不於本案宣告沒收。
二、不另為無罪諭知部分：
  (一)公訴意旨另以：被告竟基於販賣及轉讓毒品之概括犯意，連
    續於92年10月間某日起，迄93年3月5日17時為警查獲之時止
    ，利用在臺北市中山區○○○路○段59巷21號9樓之10之居所
    舉行舞會之機會，轉讓第3級毒品K他命及第4級毒品一粒眠
    等毒品予甲○○、及姓名年籍不詳綽號「阿帆」、「小樂」
    等成年男子施用，另於93年2月間，以1顆MDMA200元、1瓶K
    他命700元至900元不等之價格、一粒眠1顆30元等價格販賣
    予丙○○等人（起訴書漏載「販賣」2字，經公訴檢察官於
    96年4月6日準備程序補正），因認被告上開所為涉犯毒品危
    害防制條例第8條第3項、第4項之轉讓第3、4級毒品罪嫌，
    及同條例第4條第2項、第3項、第4項之販賣第2、3、4級毒
    品罪嫌等語。
  (二)按犯罪事實應依證據認定之，無證據不得認定犯罪事實；不
    能證明被告犯罪者，應諭知無罪之判決，刑事訴訟法第154
    條第2項、第301條第1項分別定有明文。而認定犯罪事實所
    憑之證據，雖不以直接證據為限，間接證據亦包括在內；然
    而無論直接或間接證據，其為訴訟上之證明，須於通常一般
    之人均不致有所懷疑，而得確信其為真實之程度者，始得據
    為有罪之認定，倘其證明尚未達到此一程度，而有合理之懷
    疑存在時，即應為有利於被告之認定，更不必有何有利之證
    據，最高法院30年上字第816號、76年臺上字第4986號判例
    意旨可資參考。
  (三)訊據被告堅詞否認有上述轉讓第3、4級毒品，及販賣第2、3
    、4級毒品犯行，辯稱並未轉讓及販賣毒品等語。經查：
  1.證人甲○○、丙○○於93年3月6日警詢時所述（甲○○指稱
    ：曾於93年2月20日晚間17至18時帶同友人「阿帆」、「小
    樂」至被告住處向被告購買K他命、一粒眠等語；丙○○陳
    稱：警方查獲之毒品是丁○○用來供給自己或朋友吸食及販
    賣給他人謀利之用，伊知道該址係丁○○所承租使用，伊曾
    親見丁○○在該址吸毒及販賣毒品給他人，伊曾向丁○○購
    買過1次毒品，丁○○有大麻、K他命、搖頭丸等毒品，如有
    人需要就直接至他住處購買，價錢為何不清楚，但伊知道K
    他命是1瓶賣900元，伊是在93年2月底獨自1人至其住處向他
    購買1瓶K他命，代價900元等語），係審判外之陳述，且不
    具特別可信性或可信之特別情況，而經乙○排除其證據能力
    如前。
  2.至於證人甲○○嗣後於偵查及乙○審理時所證，及丙○○於
    偵查時所證，均否認有向被告購買MDMA、K他命、一粒眠等
    毒品，亦否認有自被告處受讓K他命及一粒眠毒品，於查無
    被告轉讓及販賣毒品事證之情形下，尚不能以在被告住處查
    獲K他命、磅秤、分裝袋等物之事實，遽論其販賣或轉讓犯
    行，況扣案毒品其中藥丸2袋經鑑驗結果，並未檢出第3級毒
    品硝甲西泮（一粒眠）成分，有前揭內政部警政署刑事警察
    局96年7月12日鑑定書在卷可參，公訴人認在被告住處查獲
    者係第4級毒品一粒眠688顆，更與事實不合。
  3.綜上，公訴意旨所指被告所涉上開轉讓第3、4級毒品，及販
    賣第2、3、4級毒品犯行，尚屬未能證明，此部分既不能證
    明被告犯罪，本應為無罪之諭知；惟依公訴意旨，此部分事
    實與前揭經論罪科刑之犯罪事實間，有裁判上一罪關係，爰
    不另為無罪之諭知。
據上論斷，應依刑事訴訟法第299條第1項前段、第300條，毒品
危害防制條例第8條第2項、第11條第2項、第4項、第18條第1項
前段，刑法第2條第1項、第11條前段、第47條第1項、第38條第
1項第2款，修正前刑法第56條、第51條第5款，中華民國96年罪
犯減刑條例第2條第1項第3款、第7條，判決如主文。
本案經檢察官林達到庭執行職務
中　　華　　民　　國　　96　　年　　11　　月　　1 　　日
　                刑事第十一庭  審判長法　官　劉方慈
                                      法　官　江俊彥
                                      法  官  林庚棟
以上正本證明與原本無異。
如不服本件判決，得自收受送達之日起10日內，向乙○提起上訴
　　　　　　　　　　　        　      書記官　殷玉芬
中　　華　　民　　國　　96　　年　　11　　月　　5 　　日
附錄本案論罪科刑法條全文：
毒品危害防制條例第8條：
轉讓第1級毒品者，處1年以上7年以下有期徒刑，得併科新臺幣
100萬元以下罰金。
轉讓第2級毒品者，處6月以上5年以下有期徒刑，得併科新臺幣
70萬元以下罰金。
轉讓第3級毒品者，處3年以下有期徒刑，得併科新臺幣30萬元以
下罰金。
轉讓第4級毒品者，處1年以下有期徒刑，得併科新臺幣10萬元以
下罰金。
前4項之未遂犯罰之。
轉讓毒品達一定數量者，加重其刑至2分之1，其標準由行政院定
之。
毒品危害防制條例第11條：
持有第2級毒品者，處2年以下有期徒刑、拘役或新臺幣3萬元以
下罰金。
持有專供製造或施用第1、2級毒品之器具者，處1年以下有期徒
刑、拘役或新臺幣1萬元以下罰金。
持有毒品達一定數量者，加重其刑至2分之1，其標準由行政院定
之。
